【裁判字號】    99,消債更,102
【裁判日期】    991105
【裁判案由】    更生事件
【裁判全文】
臺灣屏東地方法院民事裁定           99年度消債更字第102號
聲  請  人
即 債 務人  劉明忠
上列當事人因消費者債務清理事件，本院裁定如下：
    主  文
本件移送臺灣高雄地方法院。
    理  由
一、按更生及清算事件專屬債務人住所地之地方法院管轄；不能
    依前項規定定管轄法院者，由債務人主要財產所在地之地方
    法院管轄，消費者債務清理條例第5 條定有明文。又關於更
    生或清算之程序，除本條例別有規定外，準用民事訴訟法之
    規定，同法第15條亦定有明文。次按訴訟之全部或一部，法
    院認為無管轄權者，依原告聲請或依職權以裁定移送於其管
    轄法院，民事訴訟法第28條第1 項並有明文可參。
二、復按依一定之事實，足認以久住之意思，住於一定之區域者
    ，即為設定其住所於該地，為民法第20條所明定，是我國民
    法關於住所之設定，兼採主觀主義與客觀主義之精神，必須
    主觀上有久住於一定區域之意思，客觀上有住於一定區域之
    事實，該一定之區域始為住所。經查：
(一)、本件聲請人出生於民國63年，自76年起迄今均設籍在高雄縣
    鳳山市海風里慈暉新村3 巷24之2 號，長達20年之久，且同
    戶籍內除聲請人外，尚有聲請人之母高秀金、胞弟劉明義等
    最近親屬共同設籍於上開地址，又聲請人於95年5 月8 日與
    其配偶葉芷柔結婚後，亦無將戶籍遷出之情事，此有聲請人
    所提出之戶籍謄本在卷可稽，堪認其主觀上有久住該地之意
    思，客觀上有居住於該地之事實。
(二)、至聲請人之聲請狀雖記載住所地為本院管轄之屏東縣屏東市
    ○○街142 號，並提出租賃契約書為憑，以釋明其住所為屏
    東市○○路142 號。然聲請人客觀上並無居住於上開屏東市
    ○○街之事實，且長期設籍於高雄縣等情，為聲請人所自承
    ，故其主張本院對其所聲請之更生事件為有管轄權之法院，
    即與上開法條規定不符，自無可採。況其所提出之租賃契約
    期限自99年7 月20日起至100 年7 月19日止，係為期1 年之
    短期租約，及參酌聲請人係因工作關係方租屋於聲請狀所載
    之屏東市○○街之事實，是聲請人日後恐將再因事業或其他
    原因而再遷徙他處，亦不無可能，實難認聲請人有以上開租
    屋處所為久住區域之主觀意思，故本院認仍應以聲請人之戶
    籍地即高雄縣鳳山市海風里慈暉新村3 巷24之2 號為其住所
    地。
三、綜上，依消費者債務清理條例第5 條第1 項規定，本件即應
    由臺灣高雄地方法院管轄。玆聲請人向無管轄權之本院聲請
    ，顯係違誤。爰依職權將本件移送於該管轄法院。
四、依首揭條文之規定，裁定如主文。
中    華    民    國    99    年    11    月    5     日
                        民事庭  法  官  陳怡先
上為正本係照原本作成
如不服本裁定，應於裁定送達後10日內，以書狀向本院提出抗告
，並繳納抗告費新臺幣1千元。
                            書  記  官  鄭靜芳
中    華    民    國    99    年    11    月    5    日

司法院資訊處製作；財團法人民間司法改革基金會備份。
